【裁判字號】    89,台上,5233
【裁判日期】    890831
【裁判案由】    違反毒品危害防制條例
【裁判全文】
最高法院刑事判決                              八十九年度台上字第五二三三號
    上  訴  人  甲○○
右上訴人因違反毒品危害防制條例案件，不服台灣高等法院高雄分院中華民國八十九
年六月二十一日第二審判決（八十九年度上訴字第四九四號，起訴案號：台灣高雄地
方法院檢察署八十七年度偵字第一八四五三號），提起上訴，本院判決如左：
    主  文
原判決關於販賣第二級毒品部分撤銷，發回台灣高等法院高雄分院。
其他上訴駁回。
    理  由
一撤銷部分：
本件原判決認定上訴人甲○○基於牟利之概括犯意，自民國八十七年四月間起至同年
五月二十六日止，在高雄市○○○路二三四號七樓、高雄市○○○路合作金庫附近、
高雄市尖美百貨附近或高雄市○○○路電信局附近，以（○七）0000000號電
話及行動電話0000000000號為聯絡工具，多次販賣第二級毒品安非他命予
陳志明、高子晴施用，其中在八十七年五月十九日前以二千元之價格販賣予陳志明一
次，八十七年五月二十日二十時許以九千元之價格販賣予陳志明一次，並先後三次販
賣第二級毒品安非他命予高子晴，每次三千元之價格，最後一次是八十七年五月二十
六日十二時許在高雄市○○○路合作金庫前交易。嗣於八十七年五月二十六日晚上十
一時許，在高雄市○○○路二三四號七樓為警查獲等情。因而撤銷第一審關於販賣第
二級毒品部分之判決，改判論處上訴人連續販賣第二級毒品罪刑，固非無見。
惟查：(一)、共同被告所為不利於己之陳述，固得採為其他共同被告犯罪之證據，但此
項不利之陳述，須無瑕疵可指，且就其他方面調查又與事實相符者，始得採為犯罪事
實之認定。上訴人於警訊及偵、審中始終否認有非法販賣安非他命犯行，而原判決認
定上訴人有販賣第二級毒品安非他命予陳志明、高子晴之犯行，僅以陳志明、高子晴
之供述為依據，但高子晴先後所稱向上訴人購買安非他命之次數，或稱三次，或稱二
次，或稱一次，或稱很多次，已記不清云云，不盡一致；陳志明則或稱向上訴人購買
，或稱二人合買，所述亦前後不一。原審未詳查有何補強證據證明上開不利上訴人之
供述與事實相符，遽採為上訴人有此部分犯行之證據，尚嫌速斷而難昭信服。(二)、原
判決認定上訴人以（○七）0000000號電話及0000000000號行動電
話為聯絡工具，多次販賣安非他命予陳志明、高子晴二人。然查高子晴於警訊時供稱
：「我是先打（○七）0000000電話給甲○○，表示要向他購買安非他命後，
由他主動打我的行動電話0000000000，再約定地點交貨。」等語（見警卷
影本第五頁），其所述如果無訛，則上訴人何能以該高子晴之行動電話販賣安非他命
予陳志明。究竟實情為何﹖原審未調查、說明，亦有可議。上訴意旨指摘原判決此部
分違背法令，尚非全無理由，應認有發回更審之原因。又原判決理由欄七不另為無罪
諭知部分，基於審判不可分原則，應併予發回。
二駁回部分：
按刑事訴訟法第三百七十七條規定，上訴於第三審法院，非以判決違背法令為理由，
不得為之。是提起第三審上訴，應以原判決違背法令為理由，係屬法定要件。如果上
訴理由狀並未依據卷內訴訟資料，具體指摘原判決不適用何種法則或如何適用不當，
或所指摘原判決違法情事，顯與法律規定得為第三審上訴理由之違法情形，不相適合
時，均應認其上訴為違背法律上之程式，予以駁回。本件上訴人甲○○關於販賣第一
級毒品部分上訴意旨略稱：(一)、原判決採信上訴人警訊中所供：「我有賣海洛因給陳
志明，前後有四、五次，每次價錢三千元」之自白，又認定販賣次數為五次，有證據
上理由矛盾之違法。(二)、陳志明於買入海洛因時，偶而一併買入安非他命，亦屬可能
，陳志明於警訊時並未指明分別購買海洛因及安非他命，原審調查時，陳志明已供明
安非他命與海洛因是一起買，不過錢分開算等語，足證二種毒品係同時買。原判決認
非同時買，而分論併罰，有判決理由之說明與卷內證據資料不符、適用法則不當及理
由未臻完備之違法。(三)、陳志明係因上訴人被警查獲後，打電話予上訴人，警員蔡英
宏接聽後，假冒上訴人叫陳志明把毒品帶來，陳志明因而帶海洛因前來時被警查獲，
此業據蔡英宏於第一審證述在卷，依此情節，陳志明之海洛因應非購自上訴人，否則
應無將之帶回上訴人住處之理，此有利之證據，原審不予採信，又未說明其理由，亦
有違誤。(四)、陳志明並非以薪資所得全部用來吸毒，自有與上訴人合資購買之必要。
上訴人係基於幫助陳志明買海洛因之意，代其向他人購入，所為係幫助施用毒品，非
為意圖營利而販賣，原判決認係販賣第一級毒品，尚有未當等語。
惟查證據之取捨及其證明力之判斷，屬於事實審法院之職權，苟其所為之判斷，並不
違背經驗法則及論理法則，即不能任意指為違法。本件原判決認定上訴人有原判決事
實欄所載連續五次販賣第一級毒品海洛因予陳志明施用之犯行，係以上訴人於警訊中
已供承有賣海洛因給陳志明，前後有四、五次，每次價錢三千元等情不諱，核與證人
陳志明於警訊、第一審八十九年二月二十三日調查及原審調查時所述其向上訴人購買
海洛因之情節大致相符，且有查扣經鑑驗確係海洛因之毒品一包（淨重○‧一九公克
）可稽，陳志明被警查獲時，有施用毒品之惡習，業經送強制戒治在案，有台灣高雄
地方法院檢察署檢察官不起訴處分書在卷可參，足見上訴人在警訊時之自白與事實相
符。至於交易之價格，陳志明在原審調查時雖稱二次係二千元，三次為三千元，但斯
時距行為時已二年之久，應以警訊時所供每次三千元為可取等證據，予以綜合判斷，
認上訴人此部分所為，成立毒品危害防制條例第四條第一項之販賣第一級毒品罪，於
法定刑內量處其刑，已詳其所憑證據及認定之理由。並指駁說明上訴人翻異前詞，
所辯與陳志明合買云云，為卸責飾詞，陳志明於第一審附和上訴人所稱係合買云云，
為護之詞，均不足採信。上訴人與陳志明於警訊時分別供述海洛因及安非他命之交
易係分別為之，故二人於原審調查中所稱海洛因及安非他命係同時買入云云，為不可
取。所為論斷，均有卷存證據資料可資覆按，從形式上觀察，並無違背法令之情形存
在。查上訴人於警訊中雖供稱販賣海洛因予陳志明有四、五次等情，未明確供明次數
究為四次或五次，但陳志明於原審已陳明為五次，原審因而認定為五次，其採證並無
違法。陳志明於警訊時證稱八十七年五月二十五日向上訴人買海洛因，於八十七年五
月二十日向上訴人買安非他命等語，並未稱同時買入此二種毒品。而上訴人於警訊時
係稱陳志明拿錢給伊後，才向綽號「老盼」者購得拿給陳志明；於審理中則辯稱係合
買云云，均未曾稱係同時販賣海洛因及安非他命予陳志明，原審因而認非同時販賣二
種毒品，已於判決內詳述其理由，上訴人所辯與陳志明合買海洛因云云，何以不能採
，原判決亦已說明其理由，上訴意旨對原審依憑證據所為之論斷，究竟如何違背經驗
法則或論理法則，並未依憑卷內資料具體指摘，徒憑己見，對原審採證、認事之職權
行使及原判決已有論列說明之事項，任意指摘有理由不備、適用法則不當及採證違背
證據法則之違法，自非適法之第三審上訴理由。又上訴人與陳志明既相識，則於對方
毒癮發作而無毒品時，互通有無，並無違常情，故警員蔡英宏所稱其假冒上訴人偽稱
毒癮發作，而請陳志明攜海洛因前來，陳志明因而帶海洛因前來之事實，並不足以證
明上訴人未曾販賣毒品予陳志明，即非有利上訴人之證據，原判決未說明蔡英宏之證
言是否可採，於判決主旨並無影響，上訴意旨依憑己意謂該證言可以證明其未販賣毒
品予陳志明云云，並指摘原判決理由欠備，亦非合法之上訴理由。是上訴意旨所指摘
原判決違法情形，殊與法律規定得為第三審上訴理由之違法情形，不相適合，衡以前
述說明，此部分之上訴為違背法律上之程式，應予駁回。
據上論結，應依刑事訴訟法第三百九十七條、第四百零一條，判決如主文。
中      華      民      國    八十九    年      八      月    三十一    日
                              最高法院刑事第九庭
                                  審判長法官  張  信  雄
                                        法官  賴  忠  星
                                        法官  張  清  埤
                                        法官  洪  清  江
                                        法官  吳  昆  仁
      右正本證明與原本無異
                                              書  記  官
中      華      民      國    八十九    年      九      月      五      日


司法院資訊處製作；財團法人民間司法改革基金會備份。
